【裁判字號】    89,交上易,219
【裁判日期】    890308
【裁判案由】    過失傷害
【裁判全文】
臺灣高等法院臺南分院刑事判決            八十九年度交上易字第二一九號 Ｃ
      上  訴  人
      即  被  告  乙  ○  ○
右上訴人因過失傷害案件，不服臺灣雲林地方法院八十八年度交易字第一四一號中華
民國八十八年十二月二十日第一審判決（起訴案號：臺灣雲林地方法院檢察署八十八
年度偵字第四二六號），提起上訴，本院判決如左：
      主      文
原判決撤銷。
乙○○因過失傷害人，累犯，處有期徒刑參月，如易科罰金，以參佰元折算壹日。
      事      實
一、乙○○於民國（下同）八十三年間因違反麻醉藥品管理條例案件，經臺灣嘉義地
    方法院判處有期徒刑四月，於八十三年三月八日執行完畢，仍不知悔改，於八十
    七年十一月十一日凌晨一時許，喝了二、三瓶台灣啤酒後，駕駛車牌號碼Ｎ四－
    三八三七號自用小客車，沿雲林縣斗六市○○路（支線道）自南往北方向行駛，
    途經與文化路（幹線道）之交岔路口（引善路口為閃光紅燈，文化路口為閃光黃
    燈）欲左轉文化路往斗六市區方向行駛時，乙○○本應注意支線道車左轉彎時，
    應讓幹線道車先行，且汽車駕駛人飲酒後其吐氣所含酒精成分超過每公升○‧二
    五毫克以上者，不得駕車，且依當時情形，並無不能注意之情事，竟疏於注竟，
    貿然左轉，適甲○○駕駛車號Ｊ六－六二八七號自用小客車沿文化路由東往西行
    駛至右開路口，見乙○○所駕駛之小客車突然駛至，惟甲○○因煞車不及，致二
    車相撞，甲○○因而受有頭部外傷、臉部前額挫擦傷、胸壁挫傷、左踝關節扭傷
    之傷害。警方據報至現場處理後，於同日凌晨二時以酒精測定器對乙○○施測，
    其吐氣所含酒精成分測定值為每公升○‧八五毫克。
二、案經甲○○訴由雲林縣警察局斗六分局報請臺灣雲林地方法院檢察署檢察官偵查
    起訴。
      理      由
一、訊據上訴人即被告乙○○固坦承於右揭時、地酒後開車，而與甲○○所駕駛之小
    客車相撞之事實不諱，惟矢口否認有何過失，辯稱：當時伊車速只有二、三十公
    里，當伊駛入路口時，伊有看到右手邊甲○○所駕駛之小客車距離伊的車還有一
    百公尺遠，伊認為伊左轉彎過去應沒問題，但因甲○○車速至少時速一百公里以
    上，致伊的車右側被甲○○所駕駛之小客車撞及云云。
二、然查，右揭事實，業據告訴人甲○○指訴歷歷，且被告酒後駕車而與告訴人所駕
    駛之小客車相撞，致告訴人受有前開事實欄所示之傷害，此有道路交通事故調查
    報告表、酒精測試結果表、驗傷診斷書各一紙及現場照片四幀附卷可稽。被告於
    原審審理時改口供稱：當伊看到甲○○所駕駛之小客車時，二車距離差不多有五
    、六台小客車遠（以一台小客車之車長約四‧五公尺計算，二車距離約二十五公
    尺）云云，足見其所述前後不一，且告訴人甲○○指稱：當時伊的車速很慢，只
    有時速約五十公里，當伊的車到路口時，才看到乙○○的車衝出來，伊便立刻踩
    煞車等語，依卷附之現場圖所示，告訴人甲○○所駕駛之小客車之煞車痕係位在
    右開路口內，長度為六‧七公尺，益見被告乙○○於左轉時因酒醉駕車而未注意
    讓直行之幹線道車（即甲○○所駕駛之小客車）先行。綜上所述，被告乙○○所
    辯，顯係事後卸責之詞，不足採信。
三、按汽車轉彎時，支線道車應暫停讓幹線道車先行，又轉彎車應暫停讓直行車先行
    ；復按汽車駕駛人飲酒後吐氣所含酒精成分超過每公升○‧二五毫克以上者，不
    得駕車，道路交通安全規則第一百零二條第一項第二款、第一百十四條第二款分
    別定有明文。被告乙○○駕車自應注意上開道路交通安全規定，且依當時狀況，
    並非不能注意，竟疏未注意，因酒後駕駛自用小客車行駛支線道於左轉彎時未讓
    幹線道直行車先行，致告訴人甲○○受傷，為肇事原因，而告訴人甲○○並無肇
    事因素，本件經送台灣省嘉雲區車輛行車事故鑑定委員會鑑定及送台灣省車輛行
    車事故覆議鑑定委員會覆議結果，亦同此認定，此有台灣省嘉雲區車輛行車事故
    鑑定委員會嘉鑑字第八八一六七號鑑定意見書及台灣省車輛行車事故覆議鑑定委
    員會八十八年十一月一日府覆議字第八八Ｏ九一八號函在卷可參。故被告之過失
    行為與告訴人之受傷間，具有相當之因果關係。本件事證明確，被告之犯行應堪
    認定。
四、核被告所為，係犯刑法第二百八十四條第一項前段之過失傷害罪。其於酒醉後駕
    車，因而致告訴人甲○○受傷，而應負過失傷害罪責，應依道路交通管理處罰條
    例第八十六條第一項之規定加重其刑。被告乙○○於八十三年間因違反麻醉藥品
    管理條例案件，經臺灣嘉義地方法院判處有期徒刑四月，於八十三年三月八日執
    行完畢，此有臺灣雲林地方法院檢察署刑案資料查註紀錄表在卷可考，被告於五
    年內再犯本件有期徒刑以上之罪，為累犯，應依刑法第四十七條之規定加重其刑
    。又按行為後法律有變更者，適用裁判時之法律，但裁判前之法律有利於行為人
    者，適用最有利於行為人之法律，刑法第二條第一項定有明文，經查，本件被告
    犯罪後之八十八年四月二十一日，刑法雖增訂第一百八十五條之三規定；服用毒
    品、麻醉藥品、酒類或其他相類之物，不能安全駕駛動力交通工具而駕駛者，處
    一年以下有期徒刑、拘役或三萬元以下罰金。惟其行為時酒後駕車雖有加重處罰
    之規定，但尚無單獨處罰之條文。本院比較法律變更輕重結果，自以適用裁判前
    之法律有利於行為人，而不另論公共危險罪，合併敘明。
五、原審予以被告論罪科刑，固非無見，惟對於酒後駕車之法律已有變更，原審未予
    比較適用，容有未洽，被告上訴否認有過失傷害之犯行，固無足取，惟原判決既
    有可議，自無可維持，應予撤銷改判，爰審酌被告之過失程度、所生之危害、肇
    事後之態度，且被告於本院審理中已與被害人達成民事和解等一切情狀，量處如
    主文第二項所示之刑，並諭知易科罰金折算之標準，以示懲儆。
據上論結，應依刑事訴訟法第三百六十九條第一項前段、第三百六十四條、第二百九
十九條第一項前段、刑法第二條第一項但書，第二百八十四條第一項前段、第四十一
條、第四十七條，道路交通管理處罰條例第八十六條第一項，罰金罰鍰提高標準條例
第一條前段、第二條，判決如主文。
本案經檢察官張佩珍到庭執行職務。
中    華    民    國      八十九      年      三      月      八        日
                                  臺灣高等法院臺南分院刑事第四庭
                                      審判長法官  陳    義    仲
                                            法官  蔡    崇    義
                                            法官  徐    財    福
右正本證明與原本無異。
不得上訴。
                                      法院書記官  王    全    龍
中    華    民    國      八十九      年      三      月      十        日
引用法條；
刑法第二百八十四條
因過失傷害人者，處六月以下有期徒刑、拘役或五百元以下罰金，致重傷者，處一年
以下有期徒刑、拘役或五百元以下罰金。
從事業務之人，因業務上之過失傷人害者，處一年以下有期徒刑、拘役或一千元以下
罰金，致重傷者，處三年以下有期徒刑、拘役或二千元以下罰金。


司法院資訊處製作；財團法人民間司法改革基金會備份。
